最高法院刑事判決　　　　　　　　　　　　　　　九十三年度台上字第三七一二號
　　上　訴　人　甲○○
　　選任辯護人　李衍志律師
右上訴人因公共危險案件，不服台灣高等法院台南分院中華民國九十年十月三十一日
第二審判決（九十年度交上訴字第一二一三號，起訴案號：台灣台南地方法院檢察署
九十年度偵字第四九六四號），提起上訴，本院判決如左：
    主  文
原判決撤銷，發回台灣高等法院台南分院。
    理  由
本件原判決認定上訴人甲○○於民國九十年四月十日晚間六時十分許，駕駛車牌號碼
ＴＤ｜三二三二號自用小客車，沿台南縣仁德鄉○○○○○道，由北往南方向行駛，
途經仁德鄉○○村○○路之民安橋無號誌交岔路口，本應注意車輛行至無號誌而無交
通警察指揮之交岔路口，支線道車，應暫停讓幹線道車先行，竟疏未注意，貿然前行
，致其左側車頭保險桿及葉子板處撞及胡文心所騎乘車牌號碼ＺＸＹ｜九一二號機車
，胡文心隨即人車倒地，受有右肩胛、左肩及左膝挫傷（過失傷害部分，未據胡文心
提出告訴）之傷害，與胡文心同向車道在旁騎乘車牌號碼ＦＴＺ｜００二號機車之游
尚航見上訴人未下車處理，即招手要求上訴人下車處理，詎上訴人下車僅將胡文心之
機車扶起，並告訴胡文心：「我有打方向燈，是你撞我的。」等語，竟未詢問胡文心
有無受有傷害，及對胡文心採取任何救護處置，駕駛原車逕自逃逸，經游尚航記下車
牌號碼，協助胡文心報警循線查獲等情。因而維持第一審論處上訴人駕駛動力交通工
具肇事，致人傷而逃逸罪刑之判決，駁回上訴人在第二審之上訴，固非無見。
惟查；(一)、有罪判決書所憑之證據，以足以證明其所認定之犯罪事實為必要，若所憑
之證據與待證事實不相符合，即屬證據上理由矛盾之違法。原判決憑以認定上訴人犯
罪事實之證據，無非以被害人胡文心於偵查中之指述及證人游尚航之結證，暨台南縣
警察局道路交通事故調查報告表、現場及車損照片、台南市立醫院診斷證明書為其論
據。然稽之卷內資料，於警訊時，被害人胡文心係指稱：「當時我騎乘（機車）上民
安路上，經民安橋時甲○○從橋端右側小道駛出，我的機車車頭與對方車輛即ＴＤ｜
三二三三之左側前方向燈下之保險桿部分互撞，致我的機車車頭含車燈破損。」證人
游尚航係證稱：「當時我與胡文心的距離約在一公尺內，我有看到一輛自小客車從橋
端右側之小道竄出，並等待左轉，但當我與胡文心到達時，該輛自小客車卻反而行駛
，當我二人抵達時，對方自小客車卻又停車……胡文心因閃避不及而撞上去，過一會
兒，對方仍未見下車，我才向對方招手叫他下車，對方下車有將倒地之機車扶起，說
了我有打方向燈，是你撞我的，一轉頭就上車駕車離去。」（見警卷第五、六頁）與
偵查中被害人胡文心指述：「我剛上橋，騎機車自仁德往南市，有看到他（指上訴人
）駕車在我右邊（側）橋邊的一條小路，我上橋到一半，他突然開過來，我剎不住，
撞及我機車頭，我人倒地，左膝骨、左手腕、兩肩（受傷）。當時我同學「游」另騎
機車在我右後方，『鄭』撞及後有停車在路中間，人未下車，『游』向他招手，他才
下車，他有要扶我起來，他說他有打方向燈，是我撞他，就自行開車走了，『游』叫
他叫不住，後來我與『游』先告知教官，再去報案。」及證人游尚航結證：「……當
時我們時速五十許（公里），自仁德往台南，『鄭』撞及『胡』倒地，『鄭』有停車
，人未下車，我招手他才下車，他看後說他有打方向燈，『胡』撞他，『胡』被機車
壓著，『鄭』將機車移開，我後來載『胡』送醫。」（見偵查卷第七、八頁）並不相
適合，亦即被害人胡文心於警訊時稱二車互撞；偵查中則指係上訴人突然開車過來，
撞及其駕駛之機車車頭，人車倒地。證人游尚航於警訊時證稱上訴人自橋端右側小道
出來，等待左轉，於被害人機車駛至時反而行駛，被害人因閃避不及撞上上訴人駕駛
之自用小客車；偵查中則結證係上訴人駕駛之自小客車撞及被害人之機車。被害人胡
文心之指述及證人游尚航之所證，既有上述之不相適合，原判決遽採為認定上訴人犯
罪事實之證據，自有證據上理由矛盾之違法。(二)、上訴人自始否認其有肇事逃逸之犯
行，於警訊時即辯稱：「……當時我有打左轉方向燈，當要左轉時，突然有一對男女
分乘二輛機車，男的在內側，女的在外側，二人併行，女的便朝我的車子撞上。」「
因為發生後，我認為胡文心沒有受傷，也是小擦撞，所以我就直接駕車離去。」（見
警卷第一、二頁）偵查中辯稱：「我自橋邊之便道往東，便道是南北向，我先向南行
到橋邊等，車多等六、七分（鐘），我向左看，有二機車併行約三十公尺，我要左轉
到路中間中心線前撞及，……『胡』倒地，我下車要扶她，她馬上就爬起，覺得她未
受傷，沒事，就走了，十幾分鐘後回家，看到現場，已無他們。」「當時看不到流血
，沒有傷，不知怎會如此（提示『胡』之診斷書，問有何意見）。」（見偵查卷第七
、八頁）於一審辯稱：「她當時倒下來就馬上站起來，沒有受傷，我有過去看她，沒
有受傷，祗是輕微的撞到而已。我沒有問他有無受傷，我祗是看她沒受傷就走了。」
（見一審卷第十一頁）原審審理時亦辯以車禍發生後，（她）馬上爬起來，我有下車
，幫胡文心牽機車，我看她沒有事，不知道她有受傷，所以我就走了各云云（見原審
卷第二一、二二頁）。參以被害人胡文心及證人游尚航亦均指上訴人有於肇事後下車
再上車離去之事實，暨卷附之台南市立醫院九十年四月十日醫字第００七七九六號診
斷證明書所載胡文心受傷部位為右肩胛、左肩及左膝挫傷，並無出血狀況以觀，上訴
人之上述所辯自非全然無據，能否認其有肇事逃逸犯行，非無研酌餘地。原判決僅憑
上訴人於肇事後，雖有下車將被害人之機車扶起，惟其對受傷之被害人不予聞問，並
當場向被害人告以本件之肇事責任係由被害人引起，而駕車離去，應有棄置不顧之逃
逸故意，遽為上訴人不利之認定，不免速斷。上訴意旨執以指摘原判決不當，非無理
由，應認原判決有撤銷發回更審之原因。
據上論結，應依刑事訴訟法第三百九十七條、第四百零一條，判決如主文。
中　　　華　　　民　　　國　　九十三　　年　　　七　　　月　　二十二　　日
                              最高法院刑事第二庭
                                  審判長法官  陳　錫　奎
                                        法官  洪　清　江
                                        法官  李　伯　道
                                        法官  花　滿　堂
                                        法官  陳　世　淙
      右正本證明與原本無異
                                              書  記  官
中　　　華　　　民　　　國　　九十三　　年　　　七　　　月　　二十八　　日
                                                                        Ｌ
